臺灣桃園地方法院民事判決　　　　　　　 96年度訴字第371號
原　　　告　午○○
被　　　告　未○○
　　　　　　乙　○
　　　　　　　　　　　　號
　　　　　　甲　○
上　二　人
共　　　同
法定代理人　丑○○
　　　　　　　　　　　　號
　　　　　　丙○○
被　　　告　子○○
　　　　　　　　　　　　9號3.
法定代理人　庚○○
　　　　　　巳○○
被　　　告　辰○○
　　　　　　　　　　　　號6樓.
　　　　　　卯○○
上二人共同
法定代理人　癸○○
　　　　　　寅○○
被　　　告　戊○○
　　　　　　　　　　　　號4樓.
　　　　　　己○○
上二人共同
法定代理人　壬○○
　　　　　　丁○○
上八人共同
訴訟代理人　辛○○
上列當事人間請求返還不當得利事件，於民國96年4 月11日辯論
終結，本院判決如下：
    主  文
原告之訴駁回。
訴訟費用由原告負擔。
    事實及理由
壹、程序方面：本件原告曾依據民法第179 條不當得利之法律關
    係及同法第546 條委任事務費用償還請求權，請求被告未○
    ○給付新台幣886,000 元，經本院94年度壢簡字第578 號判
    決被告未○○應給付原告52,722元及自該判決附表所示編號
    七至九、十七至二十一各該繳納日期起至清償日止，按年息
    百分之5 計算之利息確定在案，嗣後原告復提起本件訴訟依
    據民法第179 條及繼承之法律關係請求被告未○○給付886,
    000 元，其請求權非屬同一，自無民事訴訟法第253 條規定
    之適用餘地，亦無違反同法第400條之規定，核先敘明。
貳、實體方面：
一、原告起訴主張：其前以新台幣（下同）800,000 元向被告之
    被繼承人即訴外人邵旭購買邵旭之妻即被告未○○名下坐落
    桃園縣八德市○○段537 、537 之1 、537 之2 、537 之3
    地號等4 筆土地，嗣上開4 筆土地與其他土地與他人合建房
    屋，後與其他地號土地合併為同段537 地號土地，再依合建
    後房屋位置另行分割出同段537-14、537-15、537-16等等地
    號土地，邵旭遂將其所分得7 戶房屋其中3 戶（即門牌號碼
    桃園縣八德市○○路297 、299 、301 號及其基地即同段53
    7-14、537-15、537 -16 地號土地）（下稱系爭房地）登記
    予原告所有，詎被告未○○於民國77年間竟以信託為由，向
    法院起訴請求返還系爭房地，並經法院判決其勝訴確定。原
    告雖曾對被告未○○起訴請求追討，惟經判決認定係屬邵旭
    之事，與被告未○○無涉，是原告為購買該房地所交付之價
    款80 0,000元及因修繕前述297 號房屋而支出之修繕費86,0
    00元，共886,000 元，邵旭顯因此獲有不當得利，今邵旭已
    亡故，其繼承人即被告自應返還之。為此，爰依民法第179
    條不當得利之法律關係，提起本件訴訟。並聲明：被告應給
    付原告886,000 元，及其繳交之日起至清償日止，按法定利
    息之損害不當得利。
二、被告則以：原告前以同一事實向被告未○○提起返還不當得
    利之訴，業經鈞院中壢簡易庭以94年度壢簡字第578 號判決
    敗訴確定在案，且在被告未○○前對原告起訴請求返還信託
    物案件判決理由中均認定原告買受系爭房地之主張不足採信
    。又原告亦未能舉證證明其與被告之被繼承人邵旭間之買賣
    關係及支出房屋修繕費用等語資為抗辯。並聲明以：原告之
    訴駁回。
三、本件不爭執事項：
（一）系爭房地之前身為桃園縣八德市○○段第537 地號等土地
      ，被告未○○於67年3 月9 日向訴外人呂壬、彭松富、袁
      彭招娘等人購買，於69年9 月10日以買賣為原因移轉登記
      所有人為訴外人李了一名義，嗣被告未○○將桃園縣八德
      市○○段第537 、537 之1 、537 之2 、537 之3 等地號
      土地，併其所有同段第539 之1 、539 之2 、539 之3 、
      539 之4 、539 之5 、539 之6 等土地，與他人簽訂合建
      契約，將前揭土地合併為同段第537 地號，再依合建後房
      屋位置，另行分割出第537 之14、537 之15、537 之16地
      號土地，及其上門牌號碼為桃園縣八德市○○路297 、29
      9 、301 號等房地（即系爭房地），並以原告名義登記；
      後被告未○○以信託為由向本院訴請原告返還系爭房地，
      終經最高法院85年度台上字第1951號判決被告未○○勝訴
      確定。
（二）被告未○○並於86年將系爭房地所有權移轉登記於己。原
      告乃對被告未○○提起訴訟，請求被告未○○返還原告前
      所支出修繕房屋之費用86,000元，及其為購買該房地所交
      付之價款800,000 元，嗣經本院中壢簡易庭94年度壢簡字
      第578 號判決敗訴確定在案。
四、本院判斷：本件原告主張其曾以800,000 元之代價向被告之
    被繼承人即邵旭購買邵旭之妻即被告未○○名下之系爭房地
    ，並業已登記為原告所有，嗣後因被告未○○以信託為由向
    本院訴請原告返還系爭房地，終經最高法院85年度台上字第
    1951號判決被告未○○勝訴確定，並經被告未○○將系爭房
    地登記為所有，爰依據不當得利及繼承之法律關係請求劭旭
    之繼承人即被告給付886,000 元，惟此為被告堅決否認，並
    以事實及理由欄二所陳述置辯，是本件之爭點乃在於：被告
    之被繼承人劭旭是否確實對原告負擔不當得利之返還義務，
    而應由被告繼承之？茲分敘如下：
(1)、按「遺產繼承人，除配偶外，依左列順序定之：一、直系血
    親卑親屬。二、父母。三、兄弟姊妹。四、祖父母。」民法
    第1138條定有明文。本件原告係依據不當得利及繼承之法律
    關係請求被告賠償如聲明所示之金額，惟其中除被告未○○
    為劭旭之配偶，確為劭旭之繼承人外，其餘被告皆非屬劭旭
    之繼承人，此有原告所提出之戶籍謄本3 紙足參，故原告就
    渠等之請求即屬於法無據，難以准許。
(2)、至原告請求被告未○○給付前述金額部分，按確定判決之既
    判力，固以訴訟標的經表現於主文判斷事項為限，判決理由
    並無既判力，但法院於判決理由中，就訴訟標的以外，當事
    人主張之重要爭點，本於當事人辯論之結果已為判斷時，對
    此重要爭點所為之判斷，除有顯然違背法令，或當事人已提
    出新訴訟資料，足以推翻原判斷之情形外，應解為在同一當
    事人就該已經法院判斷之重要爭點，不得作相反之主張或判
    斷，始符民事訴訟上誠信原則。本件原告與被告未○○間就
    系爭房地之所有權歸屬部分業經臺灣高等法院83年度上更（
    二）字第107 號民事判決認定在案，而原告主張因劭旭結欠
    伊679,400 元，故將系爭房地作價800,000 元出售予原告等
    情，亦經前述判決理由認定原告所稱劭旭曾以欠款抵債買受
    系爭土地乙節，不可採信（參見前述判決第8 、9 頁），故
    本件原告以劭旭積欠其800,000 元，依據繼承關係請求被告
    羅未○○給付前述金額，即屬無據，難以准許。至原告主張
    其代墊房屋修繕費用部分，因原告已於本院94年度壢簡字第
    578 號民事簡易案件中主張其係為被告未○○墊付，卻復於
    本件訴訟中變更主張為替劭旭墊付，揆諸前述說明，實有違
    訴訟上之誠信原則，從而，本院認原告此部分主張，亦不可
    採，應予駁回。
據上論結，本件原告之訴為無理由，依民事訴訟法第78條，判決
如主文。
中　　華　　民　　國　　96　　年　　4 　　月　　25　　日
                  民事第三庭    法　官　陳清怡
以上正本係照原本作成
如對本判決上訴，須於判決送達後20日內向本院提出上訴狀
中　　華　　民　　國　　96　　年　　4 　　月　　25　　日
                                書記官　王羽潔
